【裁判字號】    99,訴,150
【裁判日期】    990226
【裁判案由】    違反毒品危害防制條例
【裁判全文】
臺灣臺南地方法院刑事判決               99年度訴字第150號
公  訴  人  臺灣臺南地方法院檢察署檢察官
被      告  乙○○
上列被告因違反毒品危害防制條例案件，經檢察官提起公訴（99
年度毒偵字第28號），被告於本院準備程序中就被訴事實為有罪
之陳述，本院合議庭裁定由受命法官獨任進行簡式審判程序，判
決如下：
    主  文
乙○○施用第一級毒品，累犯，處有期徒刑拾月；又施用第二級
毒品，累犯，處有期徒刑肆月。應執行有期徒刑壹年。
    事實及理由
一、犯罪事實：乙○○前曾於民國（下同）90年間，因施用毒品
    案件，經本院裁定觀察、勒戒後，因認無繼續施用之傾向，
    於91年1月21日釋放，並經臺灣臺南地方法院檢察署檢察官
    以90年度毒偵字第2113號為不起訴處分確定。嗣乙○○因施
    用第二級毒品案件，經本院以93年度簡字第2044號案件判處
    有期徒刑4月確定，且因易科罰金執行完畢；而後其又因竊
    盜及施用毒品案件，經本院以96年度聲減字第497號判決判
    處應執行有期徒刑7月確定，甫於96年10月10日因縮短刑期
    而執行完畢。詎乙○○仍未戒除毒癮，分別基於施用第一、
    二級毒品之犯意，於98年11月26日下午2時許，在其位於臺
    南縣玉井鄉○○村○○街82號之住所內，分別以海洛因滲入
    香菸點燃及將安非他命置於玻璃球燒烤等方式，施用第一級
    毒品海洛因及第二級毒品安非他命各1次。嗣乙○○於98年
    11月27日下午1時許，因另案接受警方調查，且由員警經其
    同意後，採驗其尿液送驗，檢驗結果呈現嗎啡類及安非他命
    類均為陽性反應，而查獲上情。案經臺南縣警察局玉井分局
    報告臺灣臺南地方法院檢察署檢察官偵查起訴。
二、本件被告乙○○所犯係死刑、無期徒刑、最輕本刑為3年以
    上有期徒刑以外之罪，其於準備程序中就被訴事實為有罪之
    陳述，經法官告知簡式審判程序之旨，並聽取公訴人及被告
    之意見後，認宜為簡式審判程序，依刑事訴訟法第273條之1
    第1項規定，裁定進行簡式審判程序加以審理，則依據刑事
    訴訟法第273條之2、同法第159條第2項之規定，不適用傳聞
    法則有關限制證據能力之相關規定；並得依同法第310條之2
    之準用同法第454條之規定製作略式判決書（僅記載「證據
    名稱」），合先敘明。
三、按毒品危害防制條例前於92年7月9日修正公布，自93年1月9
    日施行，觀之該條例第20條、第23條之立法理由，修正後該
    條例就施用毒品者，只於「初犯」及「5年後再犯」二種情
    形，有其追訴條件之限制，即須於初犯經觀察、勒戒或強制
    戒治釋放後，5年內均無施用毒品之行為，始能認其前所實
    施之觀察、勒戒或強制戒治已足遮斷毒癮，而得於5年後再
    犯時，再予適用初犯之規定，重行觀察、勒戒等程序。倘5
    年內已經再犯，被依法追訴處罰，縱其第3次（或第3次以上
    ）施用毒品之時間在初犯釋放5年以後，即與「5年後再犯」
    之情形有別，且因已於「5年內再犯」，顯見其再犯率甚高
    ，原實施觀察、勒戒或強制戒治，已無法收其實效，而無5
    年戒斷期之存在，自無再經觀察、勒戒及強制戒治之必要，
    應得逕行追訴處罰（最高法院95年台上字第1071號判決參照
    ）。經查：本件被告前於90年間因施用毒品案件，經本院裁
    定令送勒戒處所觀察、勒戒後，認無繼續施用毒品傾向，由
    臺灣臺南地方法院檢察署檢察官以90年度毒偵字第2113號不
    起訴處分確定。復於前揭觀察、勒戒釋放後5年內，因施用
    第二級毒品案件，經本院以93年度簡字第2044號判決判處有
    期徒刑4月確定等情，有臺灣高等法院被告前案紀錄表在卷
    可稽，依上開說明，本件施用毒品犯行，乃屬3犯以上，距
    初犯強制戒治後雖逾5年，惟核與毒品危害防制條例第20條
    第3項所定「5年後再犯」之立法意旨不符，仍應予追訴、處
    罰。
四、前項犯罪事實，有下列事證足資證明：
  (一)被告於警詢中及本院準備程序中之自白。
  (二)臺南縣警察局玉井分局偵辦毒品案件尿液送驗對照表、臺灣
    臺南地方法院檢察署尿液檢驗結果報告、長榮大學確認報告
    各1紙。
  (三)卷附臺灣高等法院被告全國前案紀錄表。
五、查海洛因與安非他命係分屬毒品危害防制條例第2條第2項第
    1款及第2款所列之第一級、第二級毒品，核被告所為，係犯
    毒品危害防制條例第10條第1項之施用第一級毒品罪及同條
    第2項施用第二級毒品罪。上開二罪間，犯意各別，行為互
    殊，應分論併罰。另被告有如犯罪事實欄所載之科刑及執行
    紀錄，有臺灣高等法院被告全國前案紀錄表1份在卷可稽，
    其受有期徒刑執行完畢，5 年內故意再犯本件有期徒刑以上
    之罪，為累犯，應依刑法第47條第1項規定加重其刑。爰審
    酌被告前已曾多次因施用毒品案件經觀察勒戒及強制戒治程
    序後，仍未能徹底戒除毒癮，又多次因施用毒品遭法院判處
    徒刑，仍舊因心志不堅，復犯本件之罪，顯見其戒癮之意志
    力尚薄弱，惟犯後坦承犯行態度良好等一切情狀，分別量處
    如主文所示之刑，並定其應執行之刑。
六、依刑事訴訟法第299條第1項前段、第273條之1第1項、第310
    條之1，毒品危害防制條例第10條第1項、第2項，刑法第11
    條前段、第47條第1項、第51條第5款，判決如主文。
本案經檢察官甲○○到庭執行職務。
中    華    民    國    99    年    2     月    26    日
                  刑事第一庭    法  官  鄭銘仁
以上正本證明與原本無異。
如不服本判決應於收受本判後10日內向本院提出上訴書狀，並應
敘述具體理由。其未敘述上訴理由者，應於上訴期間屆滿後20日
內向本院補提理由書狀（均須按他造當事人之人數附繕本）「切
勿逕送上級法院」。
                                書記官  郭勝華
中    華    民    國    99    年    3     月    3     日
附記：
毒品危害防制條例第10條
施用第一級毒品者，處 6 月以上 5 年以下有期徒刑。
施用第二級毒品者，處 3 年以下有期徒刑。

司法院資訊處製作；財團法人民間司法改革基金會備份。
